【裁判字號】    89,交易,720
【裁判日期】    900227
【裁判案由】    過失傷害
【裁判全文】
臺灣高雄地方法院刑事判決                        八十九年度交易字第七二號
    公  訴  人  臺灣高雄地方法院檢察署檢察官
    被      告  甲○○
右列被告因過失傷害案件，經檢察官提起公訴（八十九年度偵字第三一六三號），本
院判決如左：
    主  文
甲○○因過失傷害人，處有期徒刑貳月，如易科罰金，以參佰元折算壹日。
    事  實
一、甲○○考領有普通小客車駕駛執照，於民國八十八年十二月二十三日下午，駕駛
    車牌號碼ＷＭ─一九六九號自小客車，沿高雄市○○路由北往南方向行駛，於同
    日下午三時十五分許，行經中華一路與大順一路交岔路口欲左轉大順一路行駛時
    ，本應注意汽車左轉彎時，轉彎車應讓直行車先行，而當時天氣晴朗，日間自然
    光線，視距良好，道路舖有柏油，路況正常，並無障礙物或其他缺陷，且依其智
    識、能力亦無不能注意之情事，詎於行經前揭交岔路口欲左轉大順一路西向東行
    駛時，竟疏未注意讓沿中華一路慢車道由北往南直行而至，由乙○○所駕駛車牌
    號碼Ｂ五─三四一○號（起訴書誤繕為五─三四一○號）自小客車先行，致其自
    小客車右前車頭撞及乙○○之自小客車左前門車門處，使乙○○受有頭部外傷腦
    震盪之傷害。甲○○於肇事後，犯罪未被發覺前，即主動向據報前往現場處理且
    尚不知犯罪嫌疑人之高雄市政府警察局鼓山分局龍華派出所警員賴明山坦承肇事
    ，嗣並接受本院裁判。
二、案經乙○○訴由高雄市政府警察局鼓山分局報請臺灣高雄地方法院檢察署檢察官
    偵查起訴。
    理  由
一、訊據被告甲○○，固對於在右揭時、地，駕駛車牌號碼ＷＭ─一九六九號自小客
    車，與告訴人乙○○駕駛之車牌號碼Ｂ五─三四一○號擦撞，致告訴人受有頭部
    外傷腦震盪之傷害之事實，坦承不諱，惟矢口否認有何過失傷害之犯行，辯稱：
    伊看中華一路北上快車道之遊覽車、小客車停下來時，伊才左轉，且中華路有路
    樹擋住視線才未看見告訴人，是告訴人從機車道出來撞到伊汽車云云。惟查，本
    件車禍係發生在高雄市○○○路北上機慢車道與大順一路西向內側快車道處，車
    禍發生後，告訴人之自小客車停於中華一路北上機慢車道，車頭朝東北方，車尾
    朝西南方，右前、後輪分別距中華一路東側邊線延伸線約二˙九公尺與三˙六公
    尺，右前車角距大順一路西向快慢車道分隔線延伸線二˙三公尺，在告訴人車後
    留有東北向之煞車痕，被告之自小客車則停在告訴人汽車之左後側，車頭朝東方
    略偏北，車尾朝西方略偏南，右前、後輪距中華一路大順一路中央分向島北側邊
    線延伸線一˙○公尺與○˙○公尺，此有警製道路交通事故調查報告表及肇事現
    場照片在卷可憑，而被告於肇事時係沿中華一路南下車道欲左轉往大順一路東向
    車道行駛，此為被告所自承在卷，由上開肇事地研判，顯見被告在前揭路轉彎時
    ，並未讓沿中華一路北上慢車道直行而至之告訴人先行，即貿然左轉，告訴人見
    狀雖往右煞車閃避，惟仍遭被告自小客車右前車頭撞及其自小客車左前門車身處
    ，告訴人車後因而留下明顯之東北向煞車痕，灼然至明。被告雖辯稱因中華路上
    之路樹擋住視線，始未看見告訴人云云；然中華一路北上分隔島雖植有路樹，惟
    該路樹係種植在中華一路北上機慢車道停止線後方，且上開交岔路口非常大，視
    線良好，此有肇事現場照片在卷可憑，從而，在中華一路北上機慢車道行駛車輛
    ，只要跨越停止線進入上開交岔路口，他方行駛車輛應可清楚看見，是被告辯稱
    因路樹擋住視線云云，亦無足取。
二、按汽車行駛至交岔路口，轉彎車應讓直行車先行，道路交通安全規則第第一百零
    二條第一項第六款定有明文。被告甲○○考領有普通自小客車駕駛執照，前揭規
    定自應知悉，且亦為其應注意並能注意之義務，則其駕車行經上開交叉路口左轉
    彎時，理應注意有無來往車輛並讓直行車先行，雖中華一路北向分隔島上植有路
    樹，然該路樹係在禁止線後方，對前開路口視線不會造成影響，此觀卷附肇事現
    場照片甚明，且車禍發生時天氣晴朗，日間自然光線，視距良好，道路舖有柏油
    ，路況正常，並無障礙物或其他缺陷，此有前揭道路交通事故調查報告表在卷可
    憑，又依被告之智識、能力等情，亦無不能注意之情事，從而，被告只要稍加注
    意，應可看見告訴人駕駛自小客車沿中華一路北上車道行駛而至，詎被告於行經
    前揭交岔路口，竟疏未注意及此，未讓告訴人駕駛之直行車先行，即貿然左轉，
    致其駕駛自小客車右前車頭撞及告訴人自小客車左前門車身，已如前述，其駕駛
    行為有過失，灼然至明。況高雄市建設局車輛行車事故鑑定委員會之鑑定結果亦
    認為：「甲○○：轉彎車未讓直行車先行，為肇事原因。乙○○：無肇事因素」
    ，有該會八十九年六月二十二日八九高市車鑑字第四六一七號函所檢附之鑑定意
    見書在卷可憑。又告訴人確因本件車禍受有頭部外傷腦震盪之傷害，有三民建國
    醫院於八十八年十二月三十一日出具之診斷證明書乙紙附在警卷可稽，是被告之
    過失犯行與告訴人之傷害間，顯有相當因果關係。本件罪證已臻明確，被告過失
    傷害犯行，洵堪認定。
三、核被告所為，係犯刑法第二百八十四條第一項前段之普通過失傷害罪。被告於肇
    事後，犯罪未被發覺前，即主動向前往現場處理之高雄市政府警察局鼓山分局龍
    華派出所警員賴明山坦承肇事，業經證人賴明山證述在卷，嗣並接受偵審裁判，
    合乎自首之要件，應依刑法第六十二條前段規定，減輕其刑。爰審酌被告駕車行
    經交岔路口，疏未注意轉彎車應讓直行車先行，即貿然左轉，致撞及告訴人而肇
    事，犯後猶飾詞圖卸，迄今未賠償告訴人所受損害等一切情狀，爰量處如主文所
    示之刑。又被告於犯罪後，刑法第四十一條於九十年一月四日修正，並於同月十
    日公布施行，有關易科罰金之部分，範圍擴大為最重本刑五年以下有期徒刑之罪
    ，惟與被告所犯之罪比較後並不影響，依刑法第二條第一項前段之規定，應適用
    裁判時之刑法第四十一條第一項規定，並諭知易科罰金之折算標準，以示懲戒。
據上論斷，應依刑事訴訟法第二百九十九條第一項前段，刑法第二百八十四條第一項
前段、第六十二條前段、第二條第一項前段、第四十一條第一項，罰金罰鍰提高標準
條例第一條前段、第二條，判決如主文。
中      華      民      國    九十      年      二      月    二十七    日
                                  臺灣高雄地方法院交通法庭
                                      法  官  廖 純 卿
右正本證明與原本無異。
如不服本判決，應於判決送達後十日內，向本院提出上訴狀。
                                      書記官  林 孝 聰
中      華      民      國    九十      年      二      月    二十七    日
附錄本案論罪科刑法條全文：
刑法第二百八十四條第一項前段。
因過失傷害人者，處六月以下有期徒刑、拘役或五百元以下罰金。致重傷者，處一年
以下有期徒刑、拘役或五百元下罰金。


司法院資訊處製作；財團法人民間司法改革基金會備份。
